臺灣高等法院民事判決　　　　　　　　94年度建上字第94號
上　訴　人　日商井原築爐工業股份有限公司
法定代理人　甲○○○
訴訟代理人　韓邦財律師
　　　　　　鄧湘全律師
上　一　人
複　代理人　張育祺律師
　　　　　　程昱菁律師
被　　　告　厚生玻璃工業股份有限公司
法定代理人　乙○○
訴訟代理人　鄧為元律師
上列當事人間請求給付工程款事件，上訴人對於中華民國94年10
月18日臺灣板橋地方法院94年度建字第45號第一審判決提起上訴
，本院於95年12月26日言詞辯論終結，判決如下：
    主      文
上訴駁回。
第二審訴訟費用由上訴人負擔。
    事實及理由
一、本件上訴人聲明求為判決：(一)原判決廢棄。(二)被上訴人應給
    付上訴人新臺幣（下同）219萬元，及自民國（下同）91年1
    月10日起至清償日止，按年息5%計算之利息。
    被上訴人聲明求為判決：上訴駁回。
二、上訴人起訴主張：兩造於90年7月25日簽立工事承包契約書
    ，由伊承攬被上訴人苗栗廠瓶玻璃窯爐冷修工程（下稱系爭
    工程），約定工程總價為365萬元，按工程進度分4期給付，
    伊已依約於91年1月7日完成系爭工程，並經被上訴人驗收完
    畢，且使用達3年之久，惟被上訴人僅給付第1、2期之工程
    款146萬元，其餘第3、4期之工程款合計219萬元（下稱系爭
    工程款），被上訴人迄未清償，經伊多次催討，卻為被上訴
    人藉故要求保固而予扣留，惟雙方就系爭工程並未約定保固
    保證金，且系爭工程業已完工，被上訴人並已使用達3年之
    久，早已逾一般工程保固保證金1年之期限，而被上訴人之
    法定代理人乙○○曾於94年4月27日向上訴人表示願意付款
    ，故系爭工程款之請求權時效並未完成等情，爰本於承攬契
    約之法律關係，求為命被上訴人給付系爭工程款並加付法定
    遲延利息之判決。
    被上訴人則以：上訴人既主張系爭工程已於91年1月7日完工
    並驗收完畢，則其之承攬報酬請求權自斯時即可行使，應即
    起算，迄今已罹於民法第127條第7款之2年時效，伊自得拒
    絕給付；又上訴人所提出94年4月27日之談話錄音帶，係在
    伊之法定代理人乙○○不知情的情況下竊錄所得，並無證據
    能力，縱有證據能力，因伊之法定代理人乙○○於斯時根本
    不知有時效之問題，不可能為時效完成後之承認，且因系爭
    工程出現爐壁傾斜之瑕疵，故由雙方對話內容可知，當日伊
    之法定代理人實係以系爭工程有瑕疵而拒絕給付為前提，而
    與上訴人洽談，並未拋棄時效利益，亦非請求緩期清償；又
    會計師事務所之詢證函，純屬會計師個人為查核伊所為之函
    詢，並非伊委由其向上訴人所為承認債務之表示。況上訴人
    係於遲延1週始完成系爭工程，致伊因而受有577萬5,595元
    之損害，亦得以之主張抵銷等語，資為抗辯。
三、經查上訴人主張兩造於90年7月25日就系爭工程簽訂承攬契
    約，約定工程總價為365萬元，按工程進度分4期給付，系爭
    工程已於91年1月7日完工，惟被上訴人僅給付第1、2期之工
    程款146萬元，其餘第3、4期之工程款共計219萬元迄未給付
    等情，業據其提出工事承包契約書及律師函為證 (見原審卷
    第5至11頁)，且為被上訴人所不爭執，固堪信為真實。
四、上訴人雖主張系爭工程業已完工，且被上訴人之法定代理人
    乙○○曾於94年4月27日向上訴人表示願意給付系爭工程款
    ，其請求權時效尚未完成云云。惟為被上訴人所否認，並以
    前揭情詞置辯。且查：
(一)、按承攬人之報酬請求權，因2年間不行使而消滅，民法第127
    條第7款定有明文。上訴人既主張系爭工程已於91年1月7日
    驗收完成，則其就系爭工程款之請求權自斯時起即可行使，
    算至93年1月7日止，其時效即已完成，是上訴人遲至94年7
    月5日始提起本件訴訟 (見原審卷第2頁)，請求被上訴人給
    付系爭工程款，顯已罹於時效，是被上訴人所為時效完成並
    拒絕給付之抗辯，即屬可取。
(二)、次按消滅時效固可因承認而中斷，民法第129條第1項第2款
    定有明文，惟所謂承認，為認識他方請求權存在之觀念通知
    ，仍須有債務人一方之行為始得成立 (最高法院50年台上字
    2868號、61年台上字第615號判例參照)。雖上訴人主張被上
    訴人所委任之正風聯合會計師事務所曾於時效完成前之92年
    5月間，代理被上訴人向上訴人發詢證函查詢系爭工程款，
    上訴人並於92年6月5日覆函，是被上訴人應已承認系爭工程
    款債務云云，並提出詢證函為證 (本院卷第26頁)。惟查，
    依被上訴人提出且為上訴人不爭執真正之審計準則公報第38
    號第3條：「函證係指查核人員為驗證受查者特定項目是否
    確實，而真接向第三者發函詢證以獲取並評估查核證據之程
    序... 」、第5條：「... 查核人員採用函證直接自第三者
    獲取之書面證據，有助於使查核風險降低至可接受之水準」
    、第29條第2項：「查核人員應確認詢證函係由查核人員寄
    發、詢證函所填寫之地址係適當及直接函復查核人員... 」
    之規定 (見本院卷第241、243、250頁)，足證明詢證函之發
    函主體為查核人員，且發函之目的係在獲取並評估查核證據
    ，以降低查核人員查核之風險，此參諸上開詢證函上亦載明
    「本詢證函純為會計師對帳之用，不作為債權、債務、權利
    義務主張之憑證」等文句，且要求函復對象亦為正風聯合會
    計師事務所益臻明瞭，據此，足見正風聯合會計師事務所寄
    發上開詢證函之行為，純係本於其己身之會計查核業務需求
    所為，而非由被上訴人委由該會計師事務所代理其對上訴人
    為意思表示，從而，上開詢證函即難認係被上訴人對上訴人
    所為承認系爭工程款債務之觀念通知。雖上訴人復主張會計
    師之查核係根據被上訴人內部已製作完成之會計表冊，且會
    計師於接獲覆函後必會告知被上訴人，以便確認財務報表之
    正確性，被上訴人對該覆函內容既未為異議，應屬默示承認
    該筆債務存在，故時效應已中斷云云，惟查公司會計表冊之
    製作以及財務報表之編製，目的係供公司管控之用，被上訴
    人既未親持上揭表冊向上訴人行使，自無以外部行為承認系
    爭工程款之債務可言。至上訴人所主張被上訴人對於其覆函
    既無異議，應屬默示承認該筆債務存在云云，顯係將單純之
    緘默與默示之意思表示予以混淆，更屬無稽。綜此，上訴人
    上開所為中斷時效之抗辯，殊不足取。又上訴人於原審曾就
    系爭工程款債權業已因時效完成之事實予以自認 (見原審卷
    第35頁)，且其所為上揭中斷時效之抗辯，復不足以證明上
    開自認與事實不符，而被上訴人亦不同意上訴人撤銷其自認
    (見本院卷第181、213頁)，是依民事訴訟法第279條第3項之
    規定，應認上訴人上揭自認行為仍屬有效。
(三)、復按債務人對於時效完成後所為之承認，除債務人明知時效
    完成之事實而仍為承認行為，其承認可認為拋棄時效利益之
    默示意思表示外，本無中斷時效之可言 (最高法院26年渝上
    字第353號、49年台上字第2620號、50年台上字第2868號判
    例參照)，亦即債務人於請求權時效完成後，就該時效之完
    成有所認知，而仍為承認行為，方可認其有拋棄時效利益之
    意思表示 (最高法院88年度台上字第190號判決參照)。上訴
    人雖主張被上訴人之法定代理人乙○○曾於94年4月27日向
    上訴人表示願意給付系爭工程款，並要求緩期清償，應係承
    認之一種方式云云，並提出上訴人之經理杜毓盛與被上訴人
    之法定代理人乙○○於94年4月27日在被上訴人公司之對話
    錄音譯本為證 (見原審卷第12至14、278頁)。惟經核該譯本
    之內容，對話雙方除針對系爭工程款之給付義務有所爭執外
    ，始終未提及任何關乎時效之話題。縱被上訴人之法定代理
    人於對話中就被上訴人積欠上訴人系爭工程款一事並未予以
    爭執，亦難僅憑此推認其於對話當時業已認知系爭工程款之
    請求權時效已經完成。況經參酌上訴人於上揭對話後之94年
    5月10日委請律師發函催告被上訴人給付系爭工程款，惟被
    上訴人即於同年月25日以存證信函回覆主張系爭工程款之請
    求權業已罹於時效 (見原審卷第9至11、26至29頁)，益徵被
    上訴人在主觀上確無拋棄主張時效利益之意思，是上訴人所
    為上開被上訴人已拋棄時效利益之抗辯，亦不足取。
(四)、末按當事人在第二審不得提出新攻擊或防禦方法，但對於在
    第一審已提出之攻擊或防禦方法為補充者，不在此限，民事
    訴訟法第447條第1項第3款定有明文。本件上訴人固於本院
    審理中始提出被上訴人曾為緩期清償之意思表示，以及被上
    訴人曾以會計師詢證函承認債務之抗辯，惟經核均屬其於原
    審對被上訴人所為時效抗辯之攻擊方法之補充，是依上揭規
    定，自應准許其提出，附此敘明。
五、綜上所述，上訴人本於承攬之法律關係，請求被上訴人給付
    系爭工程款，自屬不應准許。從而，原審所為上訴人敗訴之
    判決，核無違誤，上訴論旨仍執前詞指摘原判決不當，求予
    廢棄改判，為無理由，應予駁回。
六、至兩造其餘之攻擊或防禦方法及未經援用之證據，經本院斟
    酌後，認為均不足以影響本判決之結果，自無逐一詳予論駁
    之必要，併此敘明。
七、據上論結，本件上訴為無理由，依民事訴訟法第449條第1項
    、第78條，判決如主文。
中　　華　　民　　國　　96　　年　　1 　　月　　 9　　日
  　　　　　　　　　民事第六庭
                      　審判長法　官  林鄉誠
　　  　　　　　　　　        法　官  楊豐卿
　　　  　　　　　　　        法　官  許紋華
正本係照原本作成。
上訴人如不服本判決，應於收受送達後20日內向本院提出上訴書
狀，其未表明上訴理由者，應於提出上訴後20日內向本院補提理
由書狀（均須按他造當事人之人數附繕本）上訴時應提出委任律
師或具有律師資格之人之委任狀；委任有律師資格者，另應附具
律師資格證書及釋明委任人與受任人有民事訴訟法第466條之1第
1項但書或第2項（詳附註）所定關係之釋明文書影本。
中　　華　　民　　國　　96　　年　　1　　月　　 10　　日
  　　　　　　　　　　　　　　書記官  潘大鵬
附註：
民事訴訟法第466條之1（第1項、第2項）：
對於第二審判決上訴，上訴人應委任律師為訴訟代理人。但上訴
人或其他法定代理人具有律師資格者，不在此限。
上訴人之配偶、三親等內之血親、二親等內之姻親，或上訴人為
法人、中央或地方機關時，其所屬專任人員具有律師資格並經法
院認為適當者，亦得為第三審訴訟代理人。
